【裁判字號】    99,交聲,2570
【裁判日期】    990728
【裁判案由】    聲明異議
【裁判全文】
臺灣臺中地方法院交通事件裁定        99年度交聲字第2570號
原處分機關  交通部公路總局臺中區監理所臺中市監理站
異  議  人
即受處分人  甲○○
上列異議人即受處分人因違反道路交通管理處罰條例案件，對於
交通部公路總局臺中區監理所臺中市監理站中華民國99年6月3日
所為之裁決（原處分：裁監稽違字第裁61-GE0000000號違反道路
交通管理事件裁決書），聲明異議，本院裁定如下：
    主  文
原處分關於吊扣大貨車職業駕駛執照拾貳個月部分撤銷。
    理  由
一、原處分機關交通部公路總局臺中區監理所臺中市監理站處分
    意旨略以：異議人即受處分人甲○○（下稱受處分人）於民
    國98年11月4日20時47分許，駕駛車號SSK－210號輕型機車
    ，行經臺中市○○○路483號處，因「酒後駕車，其呼氣所
    含酒精濃度值為每公升1.15毫克，超過規定標準」之違規，
    經臺中市警察局第二分局立人派出所依違反道路交通管理處
    罰條例第35條第1項第1款規定，當場舉發。嗣原處分機關於
    99年6月3日以裁監稽違字第裁61－GE0000000號裁決書，依
    違反道路交通管理處罰條例第35條第1項第1款之規定，裁處
    受處分人吊扣大貨車職業駕駛執照12個月，並施以道路交通
    安全講習（罰鍰部分已依98年度中交簡字第1960號判決），
    於法並無不合等語。
二、受處分人聲明異議意旨略以：受處分人係以駕駛輕型機車違
    規，卻被吊扣大貨車職業駕駛執照，受處分人之生計將受影
    響，爰請撤銷原處分關於吊扣大貨車職業駕駛執照等語。
三、按汽車駕駛人飲用酒類或其他類似物後，其吐氣所含酒精濃
    度超過每公升0.25毫克，不得駕車；駕駛汽車經測試檢定酒
    精濃度超過標準，處汽車駕駛人罰鍰15,000元以上60,000元
    以下，並當場移置保管該汽車及吊扣駕駛執照1年，道路交
    通安全規則第114條第2款、道路交通管理處罰條例第35條第
    1項第1款分別定有明文。復按道路交通管理處罰條例第68條
    業於94年12月14日修正，並自95年3月1日施行，修正前之道
    路交通管理處罰條例第68條規定：「汽車駕駛人，因違反本
    條例及道路交通安全規則之規定，受吊扣或吊銷駕駛執照處
    分時，吊扣或吊銷其持有各級車類之駕駛執照。」，其立法
    意旨在於違規行為對道路交通秩序之維持及道路交通安全已
    生較大之影響，故規定吊扣或吊銷其持有各級車類之駕駛執
    照，以限制其繼續駕車行駛道路之權利，其係屬駕駛行為之
    限制，並不因所持駕駛執照種類不同而有所差異。而修正後
    之道路交通管理處罰條例第68條規定：「汽車駕駛人，因違
    反本條例及道路交通安全規則之規定，受吊銷駕駛執照處分
    時，吊銷其持有各級車類之駕駛執照。」，其立法理由略以
    ：「原條文將違法或違規駕駛人所持有各級車類之駕駛執照
    一併吊扣或吊銷，失之過酷，影響人民工作及生活甚鉅，爰
    修正之」等語。故依修正後道路交通管理處罰條例第68條之
    規定，受吊扣駕駛執照處分，不再吊扣其持有各級車類之駕
    駛執照，僅於受吊銷駕駛執照處分時，始吊銷其持有各級車
    類之駕駛執照，而限縮修正前條文之適用範圍，即受吊扣駕
    駛執照處分，不在本條規定適用之列。是依上開規定受吊銷
    駕照處分者，仍維持吊銷其持有各級車類之駕駛執照，至於
    受吊扣駕照處分者，則僅吊扣其違法或違規當時所駕駛車輛
    之駕駛執照，不再吊扣其持有各級車類之駕駛執照，其理甚
    明（臺灣高等法院臺中分院96年度交抗字第136號、第648號
    裁定意旨參照）。
四、經查：
  (一)本件受處分人持有大貨車職業駕駛執照，並於上揭時、地酒
    後駕駛上開輕型機車，經檢測後酒精濃度超過法定標準之違
    規事實，為受處分人所不爭執，亦有中市警交字第GE000000
    0號舉發違反道路交通管理事件通知單、交通部公路總局臺
    中區監理所臺中市監理站裁監稽違字第裁61－GE0000000號
    裁決書、送達證書、汽車駕照基本資料各1份附卷可稽，且
    為受處分人所不爭執，本件違規事實堪予認定。
  (二)本件受處分人上開違規行為係發生於98年11月4日，自應適
    用修正後之道路交通管理處罰條例第68條規定；且修正後道
    路交通管理處罰條例第68條之規定，既將「吊扣」等字刪除
    ，是依上開說明，受處分人受吊扣駕駛執照處分時，自不得
    再吊扣其持有各級車類之駕駛執照，故原處分機關於作成吊
    扣駕駛執照處分時，應就行為人所應吊扣之駕駛執照種類予
    以限定，始符合依法行政原則。而受處分人為本件違規行為
    時，係駕駛輕型機車（輕型機器腳踏車），此有上開舉發通
    知單附卷可憑，揆諸前開說明，其依法所受之處分應為限制
    其駕駛輕型機器腳踏車之權利，即應吊扣其小型車駕駛執照
    ，自不能越級限制其駕駛大貨車之權利。
  (三)另公路機關因汽車駕駛人取得高一級車類之駕駛資格者，應
    換發駕駛執照，並准其駕駛較低級車類之車輛，而已領有大
    貨車駕駛執照者，得駕駛小型車、輕型機器腳踏車，而現行
    實務上基於1人1照原則僅逐級核給汽車駕駛執照1張，致持
    有大貨車職業駕駛執照者，因駕駛輕型機器腳踏車違規，而
    須吊扣普通輕型機器腳踏車駕駛執照時，產生技術層面之困
    難，惟行政機關本應隨時因應法令之變更，而精進其行政執
    行成效，斷不得因技術層面之困難，即置立法修正通過之條
    文不予遵守適用，甚或逾越比例原則，逕吊扣其持有各級車
    類之駕駛執照，侵害受處分人之權益，是此執行技術層面之
    問題，尚難據為原處分並無不當之理由，而苛求受處分人容
    忍，併此敘明。
五、綜上所述，本件原處分機關未審酌吊扣大貨車職業駕駛執照
    12個月所生之法律效果，將包括受處分人持有各級駕駛執照
    12個月之生活及工作權利均影響甚鉅，與前開修正意旨有違
    ，原處分逕為吊扣「大貨車職業駕駛執照」12個月部分之裁
    決，難認允當，應由本院將原處分關於吊扣大貨車職業駕駛
    執照12個月部分之裁罰撤銷之。
六、據上論斷，應依道路交通管理處罰條例第87條第2項，道路
    交通案件處理辦法第20條規定，裁定如主文。
中    華    民    國    99    年    7     月    28    日
                    交通法庭  法  官  洪挺梧
以上正本證明與原本無異。
如不服本裁定，應於收受送達後5日內向本院提出抗告狀。（應
附繕本）
                              書記官   劉雅玲
中    華    民    國    99    年    7     月    28    日

司法院資訊處製作；財團法人民間司法改革基金會備份。
